【裁判字號】    99,訴,243
【裁判日期】    990226
【裁判案由】    偽造文書
【裁判全文】
臺灣板橋地方法院刑事判決               99年度訴字第243號
公  訴  人  臺灣板橋地方法院檢察署檢察官
被      告  甲○○
上列被告因偽造文書案件，經檢察官提起公訴（98年度偵字第33
204號），經被告於準備程序中就起訴事實為有罪之陳述，經告
知簡式審判程序之旨，並聽取當事人之意見後，經合議庭裁定由
受命法官獨任行簡式審判程序，本院判決如下：
    主    文
甲○○行使偽造私文書，足以生損害於他人，處有期徒刑肆月，
如易科罰金，以新臺幣壹仟元折算壹日。如附表偽造署押數量欄
所示偽造之署押均沒收。
    事    實
一、甲○○於民國98年7 月29日1 時10分許，因違反毒品危害防
    制條例案件，在臺北縣土城市○○路356 之1 號前為警查獲
    ，其為掩飾身分脫免罪責，基於行使偽造私文書之犯意，冒
    用不知情之「邱淑珍」（邱淑珍係甲○○男友邱添來之姐，
    甲○○因而得自邱添來處得知邱淑珍之年籍資料）名義應訊
    ，接續在附表所示之處所，於附表編號至、至、
    、所示文件上偽造附表所示之署押，表示其為「邱淑珍」
    本人，並已受領上揭通知及應訊製作筆錄之意，並於附表編
    號所示之自願受搜索同意書、編號所示之採驗尿液委驗
    單、編號所示之證人結文上偽造「邱淑珍」簽名及捺指印
    ，表示同意受搜索身體及物件、清自排放尿液封緘、具結為
    證之意思，而偽造該等私文書，再交付承辦警員及檢察官而
    行使之，足以生損害於邱淑珍本人及警察機關查緝犯罪、偵
    查機關追訴犯罪之正確性。嗣經鑑驗比對卷附指紋卡結果，
    核與甲○○指紋相符，始悉上情。
二、案經臺灣板橋地方法院檢查署檢察官自動檢舉分案偵查後起
    訴。
    理    由
一、本件被告所犯係死刑、無期徒刑、最輕本刑為3 年以上有期
    徒刑以外之罪，其於準備程序中就被訴事實為有罪之陳述，
    經法官告知簡式審判程序之旨，並聽取公訴人、被告之意見
    後，依刑事訴訟法第273 條之1 第1 項規定進行簡式審判程
    序審理，核先敘明。
二、上揭犯罪事實，業據被告於檢察官偵查中及本院審理時坦承
    不諱，且有附表證據欄所示之證據可資佐證（詳見附表證據
    欄所示），足認被告前開任意性自白與事實相符，堪以採信
    。本件罪證明確，被告犯行均堪認定，應予論科。
三、按如數行為於同時同地或密切接近之時地實施，侵害同一之
    法益，各行為之獨立性極為薄弱，依一般社會健全觀念，在
    時間差距上，難以強行分開，在刑法評價上，以視為數個舉
    動之接續施行，合為包括之一行為予以評價，較為合理，則
    屬接續犯，而為包括之一罪。又接續犯於犯罪行為完畢之前
    ，其各個舉動與該罪之構成要件相符，但行為人主觀上係以
    其各個舉動僅為全部犯罪行為之一部，而客觀上，亦認係實
    施一個犯罪，是以僅成立一個罪名（參照最高法院86年臺上
    字第3295號判例意旨、同院71年臺上字第2837號判例意旨）
    。次按警方依刑事訴訟法第88條之1 第4 項規定，據以製作
    之「逮捕通知書」，記載被逮捕人何以遭逮捕或拘提等情，
    其「通知本人聯」或「通知家屬聯」，如備有「收受人簽章
    」欄，從形式上觀察，於該欄內簽名及捺指印，即足表示由
    該姓名之人收受斯項通知書之證明。其後，將之交付警方，
    應成立刑法第216 條、第210 條之行使偽造私文書罪。至警
    方以「通知」之文件踐行刑事訴訟法第95條等所定告知程序
    時，被告於該「通知」之「被告知人」欄下偽簽姓名者，該
    「通知」實質上與詢問筆錄無異，並未表示另外製作何種文
    書，故論以偽造署押罪（最高法院91年度臺非字第294 號判
    決意旨）；又被告於「逮捕通知書」之「被通知人簽章」欄
    偽簽他人姓名捺指印，因非在「收受人簽章」欄為之，僅處
    於受通知者之地位，尚不能表示其係有製作何種文書之意思
    及曾為何項之意思表示，故認成立偽造署押罪（最高法院91
    年度臺非字第295 號判決意旨）。查編號至、、、
    、所示之文書上，係偵查承辦人員依法製作，並命受訊
    問人或受處分人簽名確認，並無承載一定之意思表示，被告
    在上開文件上偽造「邱淑珍」簽名及捺印，成立刑法第217
    條第1 項之偽造署押罪，又被告在附表編號所示之逮捕通
    知書之「被通知人」欄，偽造「邱淑珍」簽名及捺印，應認
    被告僅處於受通知者之地位，不能表示其係有製作何種文書
    之意思，故被告於附表編號所示文件上偽造「邱淑珍」簽
    名及捺印，僅成立偽造署押罪。至被告在附表編號所示之
    自願受搜索同意書、附表編號所示之採驗尿液委驗單、附
    表編號所示之證人結文上偽造「邱淑珍」簽名及捺印之行
    為，分係表示同意受搜索身體及物件、尿液係其本人親自採
    集並親自封緘、願意具結作證之意思，該等文書已具備私文
    書性質，被告於上偽造「邱淑珍」簽名及捺印，已非單純偽
    造署押，而後復交付前開文件而行使，所為係犯刑法第216
    條、第210 條之行使偽造私文書罪。被告偽造「邱淑珍」署
    押為偽造私文書之部分行為，而其偽造私文書之低度行為，
    為行使之高度行為所吸收，均不另論罪。被告分別在附表所
    示文件上多次偽造「邱淑珍」簽名捺印之犯行，係於時間、
    空間密切接近之時地實施，侵害同一之法益，就偽造同一人
    署押各次行為之獨立性極為薄弱，既依一般社會健全觀念，
    在時間差距上，難以強行分開，則在刑法評價上，視為數個
    舉動之接續施行，包括以一行為予以評價，較為合理，而論
    以接續犯。爰審酌被告冒用他人姓名應訊，損害偵查犯罪之
    正確性且可能致使其所冒名者無端遭受追訴處罰，所為自無
    足取足取，兼衡其犯罪動機、手段及犯後坦承犯行，態度尚
    可等一切情狀，量處如附表所示之刑，並諭知易科罰金之折
    算標準。另如附表所示偽造署押數量欄所示偽造之署押，均
    應依刑法第219 條之規定宣告沒收。
據上論斷，應依刑事訴訟法第273 條之1 第1 項、第299 條第1
項前段，刑法第216 條、第210 條、第41條第1 項前段、第219
條，判決如主文。
本案經檢察官李美金到庭執行職務。
中    華    民    國    99    年    2     月    26    日
                      刑事第十二庭  法  官  何燕蓉
如不服本判決，應於判決送達後10日內向本院提出上訴狀（應附
繕本），其未敘述上訴理由者，應於上訴期間屆滿後20日內補提
理由書狀於本院，上訴於臺灣高等法院。
上列正本證明與原本無異。
                                    書記官  王元佑
中    華    民    國    99    年    2     月    26    日
附表：
┌───┬──┬───────────────────┬────────┐
│ 地點 │編號│         偽造署押之文件               │  偽造署押數量  │
├───┼──┼───────────────────┼────────┤
│臺北縣│  │調查筆錄（98年度毒偵字第546 號卷第7 至│偽造署名：3 個  │
│警察局│    │13頁）                                │偽造署押：15個  │
│海山分├──┼───────────────────┼────────┤
│局偵查│    │臺北縣政府警察局海山分局98年7 月29日1 │偽造署名：1 個  │
│隊    │  │時10分搜索扣押筆錄（同上偵查卷第15頁）│偽造署押：1 個  │
│      ├──┼───────────────────┼────────┤
│      │  │臺北縣政府警察局海山分局扣押物品目錄表│偽造署名：6 個  │
│      │    │（同上偵查卷第18頁）                  │偽造署押：6 個  │
│      ├──┼───────────────────┼────────┤
│      │  │自願受搜索同意書（同上偵查卷第20 頁 ）│偽造署名：1 個  │
│      │    │                                      │偽造署押：1 個  │
│      ├──┼───────────────────┼────────┤
│      │  │臺北縣政府警察局海山分局98年7 月29日1 │偽造署名：3 個  │
│      │    │時50分搜索扣押筆錄（同上偵查卷第21頁）│偽造署押：3 個  │
│      ├──┼───────────────────┼────────┤
│      │  │臺北縣政府警察局海山分局逮捕通知書（同│偽造署名：1 個  │
│      │    │上偵查卷第27頁）                      │偽造署押：1 個  │
│      ├──┼───────────────────┼────────┤
│      │  │臺北縣政府警察局海山分局權利告知書（同│偽造署名：1 個  │
│      │    │上偵查卷第28頁）                      │偽造署押：1 個  │
│      ├──┼───────────────────┼────────┤
│      │  │臺北縣政府警察局海山分局偵辦刑案採驗尿│偽造署名：1 個  │
│      │    │液委驗單（同上偵查卷第29頁）          │偽造署押：1 個  │
│      ├──┼───────────────────┼────────┤
│      │  │指紋卡片（同上偵查卷第35頁）          │偽造署名：1 個  │
│      │    │                                      │偽造署押：16個  │
├───┼──┼───────────────────┼────────┤
│臺灣板│  │偵訊筆錄（同上偵查卷第39頁）          │偽造署名：1 個  │
│橋地方├──┼───────────────────┼────────┤
│法院檢│  │證人結文（同上偵查卷第42頁）          │偽造署名：1 個  │
│察署  │    │                                      │                │
└───┴──┴───────────────────┴────────┘

司法院資訊處製作；財團法人民間司法改革基金會備份。
